臺灣臺中地方法院刑事判決
111年度訴字第1880號
公  訴  人  臺灣臺中地方檢察署檢察官
被      告  何威泓


選任辯護人  謝凱傑律師
            楊聖文律師
上列被告因傷害等案件，經檢察官提起公訴（111年度偵字第314
5號），本院判決如下：
    主    文
乙○○犯傷害罪，處拘役貳拾日，如易科罰金，以新臺幣壹仟元折
算壹日。
    犯罪事實
一、乙○○與陳莠婷育有未成年子女何○○，乙○○於民國110年9月9
    日晚間8時許，至陳莠婷位於臺中市○○區○○街000號5樓住處
    欲帶離何○○，因陳莠婷暫時外出，係由甲○○於該處代為照顧
    何○○，甲○○拒絕乙○○帶走何○○之要求，乙○○見甲○○以手環抱
    何○○，明知其此時對甲○○施以腕力，將導致甲○○受有傷害，
    竟仍基於傷害之犯意，以手拉何○○，甲○○為免何○○遭乙○○帶
    走而緊抱何○○，因而遭乙○○拖倒在地，並在地上拖行，過程
    中乙○○並以「我等等連你都打」等語恫嚇甲○○，致甲○○頭部
    撞擊衣櫃，並受有雙上臂瘀挫傷、頭挫傷、胸部及背部扭傷
    、拉傷之傷害。
二、案經甲○○訴由臺中市政府警察局第五分局報告臺灣臺中地方
    檢察署檢察官偵查起訴。
    理    由
壹、證據能力部分：
一、按被告以外之人於審判外之言詞或書面陳述，除法律有規定
    者外，不得作為證據，刑事訴訟法第159條第1項定有明文。
    而被告以外之人於偵查中向檢察官所為之陳述，除顯有不可
    信之情況外，得為證據。被告以外之人於審判中有下列情形
    之一，其於檢察事務官、司法警察官或司法警察調查中所為
    之陳述，經證明具有可信之特別情況，且為證明犯罪事實之
    存否所必要者，得為證據：死亡者。身心障礙致記憶喪失
    或無法陳述者。三滯留國外或所在不明而無法傳喚或傳喚不
    到者。到庭後無正當理由拒絕陳述者，刑事訴訟法第159條
    之2第2項、第159條之3定有明文。刑事審判基於憲法正當法
    律程序，並為保障被告訴訟權，對於犯罪事實之認定，採證
    據裁判原則，以嚴格證明法則為核心，亦即無證據能力、未
    經合法調查之證據，不得作為認定犯罪事實之依據。而所謂
    證據能力，係指證據得提出於法庭調查，以供作認定犯罪事
    實之用所應具備之資格，如證言須經具結、自白須出於任意
    性等；所謂合法調查，係指法院依法律所定各種證據之調查
    方式，踐行調查之程序。就證人而言，除有客觀上不能受詰
    問，或被告明示捨棄詰問，抑或性質上無行詰問必要性者外
    ，於審判中，皆應依法定程序，到場具結陳述，並接受被告
    適當且充足之詰問，其陳述始得作為認定被告犯罪事實之判
    斷依據。又於合法調查例外的情形，僅在被告未行使詰問權
    之不利益，經由法院採取衡平之措施，其防禦權業經程序上
    獲得充分保障時，始容許援用未經被告詰問之證詞，採為認
    定被告犯罪事實之證據(最高法院111年度台上字第373號判
    決意旨參照)。另現行法之檢察官仍有訊問被告、證人及鑑
    定人之權限，其應踐行之程序又多有保障被告或被害人之規
    定，證人、鑑定人於偵查中亦均須具結，就刑事訴訟而言，
    其司法屬性甚高；而檢察官於偵查程序取得之供述證據，其
    過程復尚能遵守法令之規定，是其訊問時之外部情況，積極
    上具有某程度之可信性，除消極上顯有不可信之情況者外，
    均得為證據。故主張其為不可信積極存在之一方，自應就此
    欠缺可信性外部保障之情形負舉證責任（最高法院98年度台
    上字第2904號判決意旨參照）。經查，證人甲○○及丙○○○於
    警詢中之陳述，係被告以外之人於審判外之陳述，且其等均
    已經本院傳喚到庭具結作證，並接受詰問，並無刑事訴訟法
    第159條之3規定例外之情形，且其等經詰問所為陳述，核與
    其等於警詢中陳述大致相符，故其等警詢內容亦無特別可信
    之情形，故依刑事訴訟法第159條第1項規定，其等於警詢之
    陳述，應無證據能力。另證人甲○○於偵查中經具結之證述，
    係向檢察官所為，且其證述之內容，與經詰問所為之證述情
    節大致相符，故並無顯不可信之情形，被告或辯護人亦未就
    此部分證據有顯不可信之情形提出證明，故依刑事訴訟法第
    159條之2第2項規定，應有證據能力。
二、至其餘本案認定犯罪事實之所有證據資料（含書證、物證等
    ），均與本案事實具有關聯性，並無事證足認有違背法定程
    式或經偽造、變造等情事，且經本院依法踐行調查程序，檢
    察官、被告及其選任辯護人對於證據能力均未爭執，故依據
    刑事訴訟法第158條之4反面規定，均具有證據能力。
貳、實體部分：
一、訊據被告矢口否認有何傷害及恐嚇危害安全之犯行，辯稱：
    都沒有這些事情等語。辯護人為被告辯護意旨略以：恐嚇部
    份被告沒有去講些話；傷害的部份，告訴人在110年9月10日
    晚上8時8分才去急診，告訴人所指稱的犯罪行為時間是110 
    年9月9日晚上約9時，相差已經快24小時，如果有這些事情
    存在，為何會經過24小時才去急診，本件應無嚴重的拉扯行
    為，本件告訴人所述與事實並不相符。被告是親權人，他要
    帶著他的小孩，告訴人自己也知道沒有權力阻止被告抱著小
    孩，但告訴人還是不讓被告帶著小孩，被告應屬正當防衛。
    證人丙○○○做的證言跟事實亦屬相違，請給予被告無罪判決
    等語。經查：
(一)被告於110年9月9日晚間8時許，確實有到臺中市○○區○○街00
    0號5樓陳莠婷住處，並要抱其女兒何○○，惟遭告訴人即證人
    甲○○阻止，被告仍有動手抱何○○，嗣後告訴人於110年9月10
    日晚間8時8分許至中國醫藥大學附設醫院驗傷，經診斷受有
    雙上臂瘀挫傷、頭挫傷、胸部及背部扭傷及拉傷等傷害乙情
    ，業據被告於警詢及本院審理時供述明確（見偵字卷第18至
    19頁、訴字卷第143至144頁），核與證人即告訴人甲○○於偵
    訊及本院審理中證述（見偵字卷第72至73頁、訴字卷第131
    至140頁）、證人丙○○○於本院審理時證述情節(見訴字卷第1
    18至130頁)大致相符，復有110年9月29日員警職務報告、中
    國醫藥大學附設醫院診斷證明書、臺中市第五分局松安派出
    所110報案紀錄單、臺中市政府警察局第五分局松安派出所
    受(處)理案件證明單在卷可稽（見偵字卷第15、37、41至47
    頁）可證，是上開事實堪予認定屬實。本件起訴書雖載犯罪
    時間為110年9月9日晚間9時許，惟依卷內報案紀錄單，受理
    報案時間為110年9月9日晚間8時53分許，故實際犯罪時間應
    為該日晚間8時許，此部分應為誤載，應予更正，併此敘明
    。 
(二)被告及辯護人雖以前詞置辯，惟被告欲抱走何○○之時，因告
    訴人阻止，且告訴人當時仍抱住何○○，被告仍強行拉著何○○
    離開，因而致告訴人倒地，被告見狀，在一般人均明知將他
    人拖行於地上，將有導致他人與地面磨擦而受傷之可能情形
    下，仍未鬆手放開何○○，而將告訴人拖行於地上，致告訴人
    撞及屋內之衣櫃，告訴人因而受有前開傷勢，過程中被告亦
    有向告訴人恫稱：「我等等連你都打」之語等情，業據證人
    即告訴人甲○○於本院審理中證稱：我抱著小孩，他從正面把
    小孩抱走，第一次時他是抓著小孩的身體，要把小孩抱走，
    他很大力，我被拉倒在地，他就一直拖，他有說連你等一下
    也打，後來又有第二次的拉扯，也是我抱著小孩，第二次的
    拉扯也有把我拉扯到地上拖行，就是第二次拉扯撞到衣櫥，
    然後到地板拖到門口等語(見訴字卷第134至137頁)；證人丙○○○於本院審理中證稱：甲○○當天在家裡抱我的孫子，乙○○
    回來要來把孩子帶走，甲○○不放，甲○○把孩子舉高，然後乙○○就把孩子跟甲○○拖到門那邊，拉扯中乙○○說孩子要是不給
    他，他要打她，我不知道她有沒有撞到東西，後來三個人都
    在地上，甲○○躺在地上等語明確(見訴字卷第119至130頁)，
    兩者互核大致相符，且有前開中國醫藥大學附設醫院診斷證
    明書1紙可稽，被告及辯護人雖稱告訴人於110年9月10日晚
    間8時8分許始至醫院驗傷，距案發時間已接近24小時，難認
    診斷證明書所載傷勢係被告造成等語，然告訴人所受瘀挫傷
    、挫傷、扭傷及拉傷等傷勢，並非單純紅腫等於1日內即會
    消退之暫時症狀，且本件案發時間為110年9月9日晚間8時許
    ，時間已晚，告訴人回到家中已接近凌晨0時，告訴人待翌
    日始到醫院驗傷，尚屬合理，故上開診斷證明書仍可證明告
    訴人確有因被告之行為而受傷，應堪認定。
(三)辯護人雖提出證人丙○○○與女兒陳憶屏之對話錄音及譯文，
    認證人丙○○○係受陳莠婷脅迫，始出面作證，其證述內容並
    非出於自由意志，且未清楚見聞本案事發始末，惟證人於本
    院審理中證稱：是我自己要做證的，他們拉扯時我有伸手去
    擋，我在他們前面而已，我看得清楚他們兩個等語(見訴字
    卷第124、129頁)，且證人丙○○○作證時神情正常，亦無害怕
    或畏懼陪同到庭之女兒陳莠婷之情形，又證人丙○○○雖僅有
    一隻眼睛有些微視力，但其於本院審理中仍能看見前方之螢
    幕，是其就近距離之事物仍有一定程度之視力，又案發當時
    證人丙○○○即在被告及告訴人旁邊，自係近距離目睹全部過
    程，是辯護人此部分辯解尚無可採。
(四)按刑法第23條前段規定正當防衛，不罰之違法阻卻事由，係
    以行為人對於現在不法之侵害，本乎防衛自己或他人之權利
    意思，在客觀上有時間之急迫性，並實施反擊予以排除侵害
    之必要性，且其因而所受法益之被害，亦符合相當性之情形
    ，予以實施防衛行為（反擊）者，始稱相當（最高法院84年
    度台上字3449號判決意旨參照）。本件辯護人雖以被告本身
    是何○○的親權人，本來就可以帶著他的小孩，是因為告訴人
    不願意讓被告帶小孩才導致這樣的狀況發生，告訴人自己也
    知道沒有權力阻止被告抱著小孩，但告訴人還是不讓被告帶
    著小孩，而認被告行為當時是正當防衛，然告訴人當時係在
    何○○母親陳莠婷住處，受陳莠婷所託照顧小孩，其阻止被告
    抱走小孩之行為，難認係現實不法之侵害，又告訴人縱使阻
    止被告抱小孩，被告亦可透過溝通或報警處理等方式和平處
    理糾紛，惟其竟捨此而不為，反而以拉扯等方式，將告訴人
    拉倒在地並拖行，況其於過程中甚至以要打告訴人等言語恫
    嚇告訴人，依當時之情形，亦無時間之急迫性及需實施反擊
    予以排除侵害之必要性，因此被告造成告訴人受有上開傷勢
    ，顯自非出於防衛意思，而具有傷害告訴人之認知及意欲甚
    明。是辯護人辯稱被告為正當防衛等語，自非可採。
(五)綜上所述，被告及辯護人前開所辯，尚不足採信。本案事證
    明確，被告有傷害之犯行應堪認定，應依法論科。
二、核被告乙○○拉住何○○，將告訴人拖行於地上致告訴人受傷之
    行為，係犯刑法第277條第1項傷害罪。其雖有恐嚇告訴人「
    我等等連你都打」之言語，然依證人甲○○於本院審理中證述
    之過程，被告前後有2次拉扯之行為，第2次拉扯始令告訴人
    撞到衣櫃，被告係於傷害過程中同時為恐嚇之言語，而其恫
    嚇打告訴人之惡害通知，為其所實施傷害之實害犯行所吸收
    ，不另論罪。
三、爰以行為人之責任為基礎，審酌被告固與其配偶陳莠婷有婚
    姻訴訟，並對親權行使有所爭執，其於當日要抱何○○時遭告
    訴人拒絕，本應以理性、和平之手段及態度解決，竟不思以
    正當途徑解決，而動手毆打及以言語恐嚇告訴人，致告訴人
    受傷並心生畏懼，所為實有不當，應予非難，且其於犯後未
    坦承犯行，迄今未能與告訴人達成和解，賠償告訴人所受損
    害；兼衡被告犯罪動機、目的、手段、衝突之起因及被告於
    本院審理時自陳學歷為大學畢業、目前為公務員、跟父母、
    小孩同住、經濟狀況良好等經濟及家庭生活狀況一切情狀（
    見訴字卷第145頁），量處如主文所示之刑，並諭知以新臺
    幣1千元折算1日之易科罰金折算標準，以資警惕。
據上論斷，應依刑事訴訟法第299條第1項前段，刑法第277條第1
項、第41條第1項前段，刑法施行法第1條之1第1項，判決如主文
。
本案經檢察官楊值鈞提起公訴，檢察官丁○○到庭執行職務。
中　　華　　民　　國　　111 　年　　11　　月　　 9　　日
                  刑事第六庭  審判長法  官  田德煙
                                    法  官  王曼寧
                                    法  官  郭勁宏
以上正本證明與原本無異。
如不服本判決應於收受送達後20日內向本院提出上訴書狀，並應
敘述具體理由；其未敘述上訴理由者，應於上訴期間屆滿後20日
內向本院補提理由書（均須按他造當事人之人數附繕本）「切勿
逕送上級法院」。
告訴人或被害人對於判決如有不服，具備理由請求檢察官上訴者
，其上訴期間之計算係以檢察官收受判決正本之日期為準。
　　　　                            書記官  黃昱程
中　　華　　民　　國　　111 　年　　11　　月　　9 　　日
附錄論罪科刑法條
刑法第277條
傷害人之身體或健康者，處5年以下有期徒刑、拘役或50萬元以
下罰金。
犯前項之罪，因而致人於死者，處無期徒刑或7年以上有期徒刑
；致重傷者，處3年以上10年以下有期徒刑。